臺灣嘉義地方法院刑事判決　　　　　　　　　　　　　　九十三年度金訴字第二號
　　公　訴　人　臺灣嘉義地方法院檢察署檢察官
　　被　　　告　丙○○
右列被告因違反洗錢防制法案件，經檢察官聲請簡易判決處刑（九十三年度偵字第三
八六號），本院認有刑事訴訟法第四百五十一條之一第四款但書之情形，改依通常程
序審理，並裁定依簡式審判程序，判決如左：
    主  文
丙○○幫助意圖為自己不法之所有，以詐術使人將本人之物交付為常業，處有期徒刑
捌月。
    事  實
一、丙○○於民國九十二年三月間，見報紙上刊登租借帳戶可得款新臺幣（下同）三
    千元之廣告，雖可預見金融帳戶提供他人使用將幫助他人實施常業詐欺犯罪，仍
    基於縱有人以其金融帳戶實施常業詐欺犯罪亦不違背其本意之幫助故意，而撥打
    報上刊登電話，並與自稱「林先生」之某不詳姓名成年男子（以下簡稱林先生）
    聯絡約定以每月三千元之代價，出租郵局帳戶予林先生，於九十二年三月，在台
    北縣土城市○○街附近，丙○○交付雲林北港郵局帳號五六０三一—二號帳戶存
    摺、身分證影本、印鑑章提款卡及予林先生，林先生即同時交付三千元予丙○○
    。楊先生取得丙○○之上開帳戶及印章等物後，即基於與其他不詳姓名成年人意
    圖為自己不法所有之犯意聯絡，共組詐欺集團，於同年七月間，以電話告知戊○○、丁○○、甲○○及乙○○等人，利用上開人等對於利用自動櫃員機轉帳功能
    不甚熟悉之弱點，以附表所示之名義，誘騙被害人至自動櫃員機領取退費或老人
    年金，實則將存簿之款項轉帳至丙○○前揭帳戶，而施詐術使戊○○等如附表所
    示之人陷於錯誤而匯入如附表所示之金額至丙○○之帳戶，使詐欺集團之人因取
    得丙○○前揭帳戶之提款卡而取得向銀行請求付款之權利，並隨即以提款卡或以
    轉帳之方式即將上開款項領取或匯入其他帳戶，而以之為常業，嗣因戊○○等人
    發覺受騙而報案，始知上情。
二、案經雲林縣警察局北港分局報請臺灣雲林地方法院檢察署呈請臺灣高等法院檢察
    署令轉臺灣嘉義地方法院檢察署檢察官偵查起訴。
    理  由
一、訊據被告丙○○對於右揭犯行坦承不諱，而被害人戊○○、丁○○及乙○○確因
    接獲一自稱社會局之林小姐、林科長之電話，稱欲退還健保費，囑被害人戊○○
    撥打電話予楊政忠電腦工程師，而受其指示前往自動櫃員機前操作領回所退還之
    健保費，實則將帳戶內之存款轉帳至被告出租之帳戶，致其分別受損如附表所示
    之金額等情，業據被害人戊○○、丁○○及乙○○於警訊時指述甚詳（見警卷第
    五至七、十頁）；另被害人甲○○乃接獲來電告知其母之老人年金尚未領取，囑
    其撥打電話予出納課之李課長查詢，與李課長聯絡後而得知應與一名楊振中電腦
    工程師聯絡，進而接受其指示至自動櫃員機領回該筆老人年金，實則將帳戶內之
    存款轉帳至被告出租之帳戶，以致損失八萬七千九百十元等情，亦據被害人甲○○於警訊時指述甚明（見警卷第八、九頁），並有儲金人紀要影本、戊○○提出
    之自動存提款機交易明細表影本二紙、存簿影本、丁○○提出之自動櫃員機交易
    明細表影本二紙、甲○○之存款簿明細表影本一份、乙○○提出之自動櫃員機儲
    戶交易明細表影本六紙附於警卷第十二至二十二頁可證，此外，另有被告前開帳
    戶之歷史交易清單一份附於臺灣嘉義地方法院檢察署偵查卷第六至九頁可參，依
    金融機構接受客戶申請一般存款帳戶之現況，絕大多數不須任何條件，亦無須任
    何費用，即任何人均可辦理金融帳戶存摺使用，如無特殊理由，實無借用他人存
    摺使用之必要，而金融存摺亦事關存個人財產權益之保障，倘有不明之金錢來源
    ，甚而悠關個人之法律上之責任，其專有性甚高，除非本人、與本人具有信賴關
    係或其他特殊原因，難認有何流通使用之可能，一般人均有妥為保管防阻他人任
    意使用之認識，縱使特殊情況偶有交付他人使用之需，亦必然深入瞭解用途及合
    理性後，再行提供以使用，方符常情；且該等專有物品如落入不明人士手中，而
    未加以闡明正常用途，極易被利用為與財產有關之犯罪工具，此為吾人依一般生
    活認知所易於體察之常識，而有犯罪意圖者，非有正當理由，竟徵求他人提供帳
    戶，客觀上可預見其目的，係供為某筆資金之存入，後再行領出之用，且該筆資
    金之存入及提領過程係有意隱瞞其流程或避免行為人身分曝光之用意，一般人本
    於一般認知能力均甚易於瞭解，被告丙○○非無社會經驗之人，自難諉為不知。
    是被告丙○○可預見金融帳戶存摺提供他人使用將幫助他人實施常業詐欺犯罪，
    但因貪圖每月三千元之利益，仍將上開帳戶借予林先生使用，被告丙○○顯有縱
    有人以其金融帳戶實施常業詐欺犯罪亦不違背其本意之幫助意思自明。再者，林
    先生與其他不詳姓名成年人一方面取得被告丙○○之帳戶存摺使用而得隱匿自己
    之身分，另一方面利用一般人對於以自動櫃員機轉帳功能較不熟悉之弱點，及自
    動櫃員機可停提領款項之一般印象，先以社會局林小姐、張科長、出納課李課長
    公務人員之名義告知被害人得領取款項，藉此取得被害人之信賴並放鬆被害人之
    警戒心後，再提供之楊政忠電腦工程師之電話，由楊政忠電腦工程師以專業之角
    度指導被害人操作電腦領取款項之方式，使被害人依賴專業而陷於錯誤而進行轉
    帳，應係經過縝密之籌畫，且共有如附表所示之被害人等於九十二年七月十五日
    至同月二十三日短短九日，陸續匯款進入被告帳戶，金額達八十一萬八千九百二
    十四元，林先生與其他不詳姓名成年人以此詐欺方法賴維生，甚為明確。
二、按刑法上之幫助犯，係指以幫助之意思，對於正犯資以助力，而未參與實施犯罪
    之行為者而言，最高法院四十九年臺上字第七十七號判例可資參照，核被告丙○○所為，基於幫助之意思，出借自己之帳戶予林先生等犯罪集團之人，以供被害
    人轉帳之用，而為詐欺罪構成要件以外之行為；而林先生等犯罪集團之人，以領
    取健保費、老人年金之名義，誘騙被害人至自動櫃員機操作，造成被害人之存款
    轉入被告之帳戶，而取得得向郵局請求給付上開金額之權利，而以之為常業，係
    犯刑法第三百四十條之常業詐欺罪，是核被告丙○○所為係犯刑法第三十條第一
    項、第三百四十條之常業詐欺取財罪之幫助犯。被告丙○○係幫助他人犯罪，爰
    依刑法第三十條第二項規定減輕之。爰審酌被告之前並無何前科紀錄、品性、素
    行堪稱良好、因一時貪圖小利，任意提供帳戶存摺、提款卡等物幫助他人詐財，
    造成被害人損失甚鉅，幫助林先生詐欺集團詐得至少八十一萬八千九百二十四元
    ，被告犯後坦承犯行，惟未與被害人達成和解之犯後態度，量處如主文所示之刑
    。
三、公訴意旨另以：被告丙○○因缺錢花用，見中國時報分類廣告刊登有租用金融機
    構帳戶之廣告，可得預見提供自己帳戶予他人使用，可能幫助他人掩飾獲隱匿重
    大犯罪所得之財物，竟基於幫助洗錢之犯意，於九十二年三月初某日，以每月三
    千元之代價，出租所開立局號為000000－0、帳號為000000－0號
    郵政儲金存簿給林先生，作為匯款帳戶，藉以掩飾常業詐欺所得款項而使之不易
    追查，因嗣有如附表所示之被害人匯款至被告丙○○所出租之帳戶，並為詐欺集
    團人員提領一空，因認被告涉嫌違反洗錢防制法第九條第一項之罪嫌云云。按犯
    罪事實應依證據認定之，無證據不得認定其犯罪事實；不能證明被告犯罪者，應
    諭知無罪之判決，刑事訴訟法第一百五十四條第一項、第三百零一條第一項分別
    定有明文。經查，依本案被害人戊○○、丁○○、甲○○及乙○○於警訊時之指
    述，均稱彼等乃受詐欺將存款轉匯入被告丙○○提供詐欺集團所有之帳戶，已如
    前述，本案惟一顯現之相關證據資料即被告所提供之帳戶，是本案被告帳戶對於
    犯罪所產生之助力，除作為詐欺集團取得犯罪所得之橋樑、並得隱匿自己之身分
    外，因本案被告之帳戶已為被害人及警方查知，應無掩飾或隱匿犯罪所得之可能
    ，此外，亦查無其他積極證據足資證明被告上開帳戶亦或被告另有提供其他戶頭
    予詐欺集團用以隱匿或掩飾所得，惟公訴人認此部分犯行與前開幫助常業詐欺犯
    行，有想像競合犯裁判上一罪之關係，自不另為無罪之諭知，附此敘明。
據上論斷，依刑事訴訟法第四百五十二條、第二百七十三條之一第一項、第二百九十
九條第一項前段，刑法第三百四十條、第三十條第一項、第二項，罰金罰鍰提高標準
條例第一條前段，判決如主文。
本案經檢察官李文和到庭執行職務
中      華      民      國    九十三    年      五      月      十      日
                              臺灣嘉義地方法院刑事第四庭
                                      法  官  康  存  真
右正本證明與原本無異。
如不服本判決，應於判決送達後十日內，向本院提出上訴狀。
中      華      民      國    九十三    年      五      月      十      日
                                      書記官  林  美  芳
附表：
┌──┬─────┬─────┬──────┬───┬────────┐
│編號│被  害  人│匯款時間  │匯款金額    │方式  │詐欺手段        │
│    │          │          │（新台幣）  │      │                │
├──┼─────┼─────┼──────┼───┼────────┤
│一  │戊○○    │九十二年七│十一萬四千三│轉帳  │假冒社會局林小姐│
│    │          │月十五日  │百五十二元  │      │以退健保費之名義│
│    │          │          │            │      │詐騙被害人至提款│
│    │          │          │            │      │機將帳戶內之存款│
│    │          │          │            │      │轉入被告之帳戶  │
├──┼─────┼─────┼──────┼───┼────────┤
│二  │丁○○    │九十二年七│十一萬九千七│轉帳  │假冒社會局林小姐│
│    │          │月十七日  │百三十六元  │      │以退建保費之名義│
│    │          │          │            │      │詐騙被害人至提款│
│    │          │          │            │      │機將帳戶內之存款│
│    │          │          │            │      │轉入被告之帳戶  │
│    │          │          │            │      │                │
├──┼─────┼─────┼──────┼───┼────────┤
│三  │甲○○    │九十二年七│八萬七千九百│轉帳  │假冒臺北市政府出│
│    │          │月二十一日│十元        │      │納課之李課長以發│
│    │          │          │            │      │放老人年金之名義│
│    │          │          │            │      │詐騙被害人至提款│
│    │          │          │            │      │機將帳戶內之存款│
│    │          │          │            │      │轉入被告之帳戶  │
│    │          │          │            │      │                │
├──┼─────┼─────┼──────┼───┼────────┤
│四  │乙○○    │九十二年七│四十九萬六千│轉帳  │假冒社會局林科長│
│    │          │月二十三日│九百二十六元│      │以退建保費之名義│
│    │          │          │            │      │詐騙被害人至提款│
│    │          │          │            │      │機將帳戶內之存款│
│    │          │          │            │      │轉入被告之帳戶  │
└──┴─────┴─────┴──────┴───┴────────┘
